臺灣高等法院臺南分院刑事裁定
110年度毒抗字第507號
抗  告  人  
即  被  告  蔡得豪



上列抗告人因聲請重新審理案件，不服臺灣臺南地方法院中華民
國110年5月31日裁定(110年度毒聲重字第19號)，提起抗告，本
院裁定如下：
    主  文
抗告駁回。
    理  由
一、本件抗告意旨略以：抗告人即被告蔡得豪因施用毒品案件經
    臺灣臺南地方法院（下稱原審法院）110年度毒聲字第67號
    裁定強制戒治，經向原審聲請重新審理而遭駁回，甚為不明
    其因，原審駁回理由以因評分標準過高，認定有繼續施用毒
    品傾向（靜態因子分數52分、動態因子分數12分），但卻無
    其中明細評分表，令抗告人不明為何評分標準過高，懇請鈞
    院給予評分明細，讓抗告人得知裁定駁回之實云云。
二、按「觀察、勒戒及強制戒治之裁定確定後，有下列情形之一
    ，認為應不施以觀察、勒戒或強制戒治者，受觀察、勒戒或
    強制戒治處分之人，或其法定代理人、配偶，或檢察官得以
    書狀敘述理由，聲請原裁定確定法院重新審理：一、適用法
    規顯有錯誤，並足以影響裁定之結果者。二、原裁定所憑之
    證物已證明為偽造或變造者。三、原裁定所憑之證言、鑑定
    或通譯已證明其為虛偽者。四、參與原裁定之法官，或參與
    聲請之檢察官，因該案件犯職務上之罪，已經證明者。五、
    因發現確實之新證據足認受觀察、勒戒或強制戒治處分之人
    ，應不施以觀察、勒戒或強制戒治者。六、受觀察、勒戒或
    強制戒治處分之人，已證明其係被誣告者」、「法院認為無
    重新審理之理由，或程序不合法者，應以裁定駁回之」毒品
    危害防制條例第20條之1第1項、第4項前段分別定有明文，
    是得依上開規定聲請重新審理者，自以觀察、勒戒或強制戒
    治之裁定有前開各款所列情形之一，始得准許。
三、經查：
　㈠本件抗告人因施用第二級毒品案件，經原審法院於109年11月
    20日以109年度毒聲字第232號裁定裁定送觀察、勒戒。執行
    後經法務部○○○○○○○○附設勒戒處所評估結果，認抗告人仍有
    繼續施用毒品傾向，再經原審法院於110年1月25日以110年
    度毒聲字第67號裁定（下稱原確定裁定）令抗告人入戒治處
    所施以強制戒治，其期間為6個月以上，至無繼續強制戒治
    之必要為止，但最長不得逾1年，該強制戒治之裁定業經確
    定等情，有上述觀察勒戒裁定、強制戒治裁定及臺灣高等法
    院被告前案紀錄表在卷可參。
　㈡抗告人入所執行強制戒治後，法務部雖於110年3月26日修正
    「有無繼續施用毒品傾向評估標準紀錄表」及「有無繼續施
    用毒品傾向評估標準說明手冊」（以下合稱「評估標準表冊
    」），然「評估標準表冊」係法務部針對多數不特定人民就
    有無繼續施用毒品傾向評估事項所為對外發生法律效果而具
    有法規性質之命令（參見中央法規標準法第3條規定），故
    「評估標準表冊」之修正應屬「法律變更」，不符毒品危害
    防制條例第20條之1第1項第5款規定所稱之「新證據」（原
    裁定雖認為係行政規則，然仍認該修訂為法規範之修正，結
    論同為並非毒品危害防制條例第20條之1第1項第5款規定所
    稱之「新證據」）。況且原確定裁定於110年1月25日作成時
    ，上開評估標準紀錄表及評估標準說明手冊尚未修正，法務
    部○○○○○○○○附設勒戒處所依據當時有效之修正前評估標準製
    作「有無繼續施用毒品傾向證明書」、「有無繼續施用毒品
    傾向評估標準紀錄表」，評估抗告人有繼續施用毒品之傾向
    ，自屬合法，原確定裁定再憑以認定抗告人有繼續施用毒品
    之傾向，亦難認有毒品危害防制條例第20條之1第1項第1款
    所指適用法規顯有錯誤足以影響裁定之結果，或同條項第3
    款所稱原確定裁定所憑之鑑定已證明其為虛偽之情事，顯亦
    不符合前揭聲請重新審理之事由。抗告人以此為由就上開強
    制戒治裁定向原審法院聲請重新審理，與法定要件不符，自
    無理由。
　㈢抗告人另指原審駁回理由以因評分標準過高，認定有繼續施
    用毒品傾向（靜態因子分數52分、動態因子分數11分〈抗告
    狀誤載為動態因子分數12分〉），但卻無其中明細評分表得
    以審視云云。然查，原評估標準紀錄表就抗告人之前科紀錄
    與行為表現、臨床評估及社會穩定度進行之評分結果為：靜
    態因子得分合計為164分，動態因子得分合計為11分，總計1
    75分；原裁定係以「即令依修正後之評估標準，靜態因子中
    之毒品犯罪相關司法紀錄上限10分（依修正前評估標準聲請
    人為120分）、其他犯罪相關司法紀錄上限10分（依修正前
    評估標準聲請人為12分），依修正後之評估標準，聲請人靜
    態及動態因子總分合計為63分（靜態因子分數總分52分、動
    態因子分數總分11分），亦已逾有繼續施用毒品傾向之評估
    分數（靜態因子分數總分60分以上，或靜態與動態因子分數
    總分合計60分以上）。」即以新修正之「評估標準表冊」為
    假設計算，得出抗告人縱依新修正之評估標準（毒品犯罪相
    關司法紀錄上限為10分計、其他犯罪相關司法紀錄上限以10
    分計），其靜態及動態因子總分合計仍為63分而逾60分，應
    認抗告人有繼續施用毒品傾向，並無不合。是抗告人以應依
    新修正評估標準重新評估各項數據，請求重新再審為由就上
    開強制戒治裁定向原審聲請重新審理，核與毒品危害防制條
    例第20條之1第1項各款所定重新審理之事由均不相合，自亦
    無理由。至於上開評估標準修正後，抗告人如有合於刑法第
    2條第3項所稱「法律有變更，不施以保安處分者，應免其保
    安處分之執行」之情形，檢察官應本於職權停止強制戒治之
    執行釋放抗告人。如未為前述處置，抗告人當可依刑事訴訟
    法第484條規定，向為該裁判之法院對檢察官所為強制戒治
    之執行指揮聲明異議，附此敘明。
四、綜上，原裁定駁回抗告人重新審理之聲請，於法並無違誤，
    本件抗告為無理由，應予駁回。
據上論斷，應依刑事訴訟法第412 條，裁定如主文。
中　　華　　民　　國　　110 　年　　6 　　月　　28　　日
                  刑事第二庭    審判長法  官  陳顯榮
                                      法  官  陳弘能
                                      法  官  黃裕堯
以上正本證明與原本無異。
不得再抗告。
　　　　　　　　　　　　　　　　　　　書記官  蔡孟芬
中　　華　　民　　國　　110 　年　　6 　　月　　28　　日